臺灣新北地方法院板橋簡易庭簡易民事判決
111年度板簡字第2377號
原      告  余素棉  
被      告  曾錦城  
訴訟代理人  林昌毅  
            楊崴宇  
上列當事人間請求侵權行為損害賠償事件，原告提起刑事附帶民
事訴訟（111年度審交附民字第345號），經刑事庭裁定移送審理
，於民國111年11月16日言詞辯論終結，本院判決如下：
    主  文
被告應給付原告新臺幣貳拾參萬零伍佰玖拾玖元，及自民國一百
一十一年四月二十七日起至清償日止，按年息百分之五計算之利
息。
原告其餘之訴駁回。
本判決原告勝訴部分得假執行；原告其餘假執行之聲請駁回。
    事實及理由
一、原告起訴主張：被告於民國109年10月27日13時52分許，駕
    駛車牌號碼000-0000號自用小客貨車，沿新北市鶯歌區永智
    街往永智街巷底方向行駛，行經同市區鶯桃路95巷與永智街
    口，本應注意行經無號誌之交岔路口，支道車應讓幹道車先
    行，而依當時天候晴、日間自然光線、柏油路面乾燥無缺陷
    無障礙物且視距良好等情，並無不能注意之情事，竟疏未注
    意及此，貿然前行，適原告騎乘車牌號碼000-0000號普通重
    型機車(下稱系爭機車)，沿同市區鶯桃路95巷往鶯桃路方向
    行駛至上開地點，被告疏未注意車前狀況，隨時採取必要之
    安全措施，致閃避不及而發生碰撞，原告因而受有左鎖骨骨
    折、左側第三至十一肋骨骨折等傷害。爰請求被告賠償下列
    金額：
　㈠醫療費用：新臺幣（下同）54,190元。
　㈡中藥調理支出：69,675元
　㈢看護費用：原告因上開傷勢致須專人看護一個月，支出看護
    費用共36,000元。
　㈣交通費用：原告因傷不良於行，前後支付回診費用共8,000元
    。(回診次數共16次，原告住所至恩主公醫院單趟車資250元
    )
　㈤額外增加生活上支出：原告因上揭所受傷勢至需額外購買護
    腰一副，共1,100元。　
　㈥工作損失：原告因前揭傷勢致受傷期間無法帶孫子而有工作
    ，計損失工資收入為60,000元。　　
　㈦系爭機車車損費用：23,700元。(零件費用11,820元、工資11
    ,880元)
　㈧精神慰撫金：300,000元。
　　原告因本件事故造成鎖骨斷裂及肋骨斷9根，如採取積極治
    療手術肋骨9根部分風險極高，如氣胸、血胸且危及生命甚
    至死亡可能，只能採取較為保守治療：針炙物理中醫治療，
    讓傷勢慢慢癒合。原告因而忍受三到四個月的痛苦折磨，生
    活無法自理、睡眠沒有品質及吃安眠藥才能入睡，身心健康
    之折磨及未知的後遺症等等，且因鎖骨的斷裂造成永久傷害
    ，手術放置體內固定鋼板也未拆。　　
　　為此，爰依侵權行為損害賠償之法律關係提起本訴，並聲明
    ：被告應給付原告552,665元，及自刑事附帶民事起訴狀繕
    本送達翌日起至清償日止，按年息百分之5計算之利息。願
    供擔保請准宣告假執行。
二、被告則以：伊爭執未提出診斷證明證明損害之部分。並聲明
    ：原告之訴駁回。
三、原告主張之事實，業經提出行天宮醫療志業醫療財團法人恩
    主公醫院醫療費用收據暨診斷證明書、俐德中醫房藥單內容
    收據、祥德蔘藥行藥單內容收據、生大中藥行藥單內容收據
    、佑宏醫療器材收據、原俊機車行收據、系爭機車行車執照
    等件影本為證，且經本院以111年度審簡字第93號刑事簡易
    判決判處「曾錦城犯過失傷害罪，處有期徒刑參月，如易科
    罰金，以新臺幣壹仟元折算壹日。」在案，業經本院核閱上
    開刑事卷宗無誤，被告復不爭執，堪認原告之主張為真實。
四、按「因故意或過失，不法侵害他人之權利者，負損害賠償責
    任」、「汽車、機車或其他非依軌道行駛之動力車輛，在使
    用中加損害於他人者，駕駛人應賠償因此所生之損害。但於
    防止損害之發生，已盡相當之注意者，不在此限。」、「不
    法侵害他人之身體或健康者，對於被害人因此喪失或減少勞
    動能力或增加生活上之需要時，應負損害賠償責任。」、「
    不法侵害他人之身體、健康、名譽、自由、信用、隱私、貞
    操，或不法侵害其他人格法益而情節重大者，被害人雖非財
    產上之損害，亦得請求賠償相當之金額」，民法第184條第1
    項前段、第191條之2、第193條第1項、第195條第1項分別定
    有明文。本件被告對原告有侵權行為，已如前述，被告自應
    負損害賠償責任，縱非財產上損害，原告亦得請求賠償相當
    之金額。茲就原告據以請求被告賠償之項目及金額逐項審酌
    如下：
  ㈠醫療費用部分：
    原告主張因受傷支出醫療費用54,190元乙節，業據其提出醫
    療費用收據及診斷證明書等件影本為證，經核與原告所受傷
    勢之治療相符相當，為治療所必需，是原告請求被告賠償醫
    療費用54,190元，自屬有據。
　㈡中藥調理支出部分：原告主張支出中藥房調理費用，被告雖
    抗辯原告中藥調理未舉證為本件事故所造成之傷害，然依行
    天宮醫療志業醫療財團法人恩主公醫院醫療費用診斷證明書
    載明「左鎖骨骨折、左側第三至十一肋骨骨折」，中醫及西
    醫因醫理及治療方式有所差異致其治療效果有所不同，且醫
    療行為本可由當事人自由選擇西醫或中醫之治療方式，是一
    般民眾因擦挫傷或骨折等外傷，分別同時求診於中醫及西醫
    仍屬平常，且一般人挫傷淤青疼痛等會至中醫診所針灸、復
    健或服用中藥治療，亦所在多有，被告辯稱原告無求診中醫
    之需求，尚不足採信。是原告請求因上開傷勢選擇至另以中
    醫治療所支出之費用69,675元，應屬合理且為必要之醫療費
    用。　　
　㈢看護費用部分：
　　按親屬代為照顧被害人之起居，固係基於親情，但親屬看護
    所付出之勞力並非不能評價為金錢，雖因二者身分關係而免
    除被害人之支付義務，惟此種基於身分關係之恩惠，自不能
    加惠於加害人。故由親屬看護時雖無現實看護費之支付，仍
    應認被害人受有相當於看護費之損害，得向上訴人請求賠償
    ，始符公平原則(最高法院94年度台上字第1543號判決要旨
    參照）。揆諸前開解釋，本件原告主張因傷需人照護，爰向
    被告請求看護費用36,000元乙節，雖原告未提出看護費用收
    據並稱由親人照護，然業據前揭行天宮醫療志業醫療財團法
    人恩主公醫院醫療費用診斷證明書診斷病名：「左鎖骨骨折
    、左側第三至十一肋骨骨折」、醫囑略載：「病患於109年1
    0月27日急診入院，109年10月31日行左鎖骨骨折開放性復位
    使用互鎖式鈦合金鋼板骨釘固定手術，於109年11月4日出院
    ，自109年11月17日至110年1月25日止，胸腔外科門診治療
    共6次，宜休養及專人照護壹個月，不宜提重物參個月續門
    診追蹤治療。」，是以，原告實有請求專人看護一個月必要
    ，又據以計算原告請求之看護費用經折算約為每日1,200元
    ，核與國內目前一般僱請看護之人力費用相當，堪認合理，
    是以原告主張請求看護費用36,000元，洵屬有據。
　㈣交通費用部分：
　　按當事人已證明受有損害而不能證明其數額或證明顯有重大
    困難者，法院應審酌一切情況，依所得心證定其數額；損害
    賠償之訴，原告已證明受有損害，有客觀上不能證明其數額
    或證明顯有重大困難之情事時，如仍強令原告舉證證明損害
    數額，非惟過苛，亦不符訴訟經濟之原則，爰增訂第2項，
    規定此種情形，法院應審酌一切情況，依所得心證定其數額
    ，以求公平，此有民事訴訟法第222條第2項明文暨其立法理
    由可參。查原告主張其因本件事故受傷，需搭乘計程車恩主
    公醫院回診，而支出交通費用等語，雖未據提出完整相關憑
    據以資證明，惟本院審酌原告所受傷害及於左鎖骨骨折、左
    側第三至十一肋骨骨折等部位，堪認原告前往醫院門診，確
    有藉助計程車通行之必要，其前往醫院門診所支出之計程車
    車資當屬本件侵權行為所增加之生活上需要，原告就此部分
    請求被告賠償其交通費用之損失，應屬有據。另觀諸前開診
    斷證明書暨醫療費用收據，可見原告分別於109年10月27日
    起至110年2月26日回診共18次，復參以大都會計程車網站之
    計程車試算車資表顯示原告自住處前往恩主公醫院之單程計
    程車資為150元，是以，原告得請求被告賠償之交通費用即
    為5,400元（計算式：150元×18次×2＝5,400元），洵屬可採
    ，逾此部分之請求，委無足取。
　㈤額外增加生活所需部分：
　　原告主張因傷而購買醫療用品腰護，支出相關費用1,100元
    ，業據提出收據乙紙為證，本院審酌原告所提收據內容為腰
    護一副，並參佐前揭診斷證明書所載原告所受傷勢，應認為
    治療原告所受傷勢生活所需之必要支出，是原告請求被告賠
    償醫療用品費用1,100元，洵屬有據。
　㈥工作損失：
　　原告主張其上開傷勢致無法從事照護孫子，受有工作損失計
    60,000元等語，惟復未提出任何舉及證證明以實其說，是以
    ，原告請求，洵屬無理。
　㈦系爭機車車損費用部分：
　　按不法毀損他人之物者，被害人得請求賠償其物因毀損所減
    少之價額，復為民法第196條所明定。依此規定請求賠償物
    被毀損所減少之價額，固得以修復費用為估定之標準，但以
    必要者為限（如修理材料以新品換舊品，應予折舊）。經查
    ，系爭機車係於105年9月出廠，有行照資料附卷可稽，至10
    9年10月27日受損時，車輛受損時使用已使用逾3年，依行政
    院公布之固定資產耐用年數表及固定資產折舊率表，系爭機
    車之耐用年數為3年，依定率遞減法每年折舊千分之536，其
    最後一年之折舊額，加歷年折舊累積額，總和不得超過該資
    產成本原額之十分之九之計算方法，其折舊所剩之殘值為十
    分之一即1,182元，(計算式：11,820元×1/10=1,182元，元
    以下四捨五入)。此外，原告另支出修車工資11,880元，無
    折舊問題，是原告得向被告請求之修車費用，共計為13,062
    元（計算式：1,182元＋11,880元＝13,062元）。逾此部分之
    請求，於法無據，不能准許。
　㈧精神慰撫金部分：
　　按非財產上損害之慰撫金數額，究竟若干為適當，應斟酌兩
    造身分、地位及經濟狀況，俾為審判之依據，最高法院著有
    76年臺上字第1908號判例足資參考。原告主張因被告之過失
    傷害，致使原告受有前揭傷害，因此身心受創至鉅，請求慰
    撫金300,000元，本院爰審酌原告學歷為國中畢業、事故發
    生無業、名下一間無不動產，被告為國中畢業、事故當時從
    事水泥工程、月收入約3至4萬元、無不動產，及本件事故原
    因、被告實際加害情形、原告所受傷勢及原告精神上受損害
    程度等一切情狀，認原告請求被告賠償精神慰撫金300,000
    元，核屬過高，應減為150,000元，始為允當，逾此部分，
    不應准許。
　㈨綜上總計，本件原告得請求被告賠償之金額為329,427元（計
    算式：54,190元+69,675元+36,000元+5,400元+1,100元+13,
    062元+150,000元=329,427元）。　
  ㈩末按損害之發生或擴大，被害人與有過失者，法院得減輕賠
    償金額，或免除之，民法第217條第1項定有明文。查，本院
    審酌卷內資料，綜合雙方過失情節及相關事證，認被告與原
    告之過失程度分別為70％、30％，是依過失相抵規定，被告應
    賠償原告之金額應減為230,599元（計算式：329,427元×70%
    ＝230,599元，元以下四捨五入）。
五、從而，原告依侵權行為之法律關係，請求被告應給付原告23
    0,599元，及自刑事附帶民事起訴狀繕本送達翌日即111年4
    月27日起至清償日止，按年息百分之5計算之利息，為有理
    由，應予准許。逾此部分之請求，即屬無據，應予駁回。
六、本件原告勝訴部分係依簡易訴訟程序所為被告敗訴之判決，
    爰依職權宣告假執行；原告敗訴部分，其假執行之聲請已失
    所附麗，應併予駁回。
七、本件事證已臻明確，兩造其餘之主張、陳述暨攻擊防禦方法
    與證據，經本院斟酌後，認與本件判決結果已不生影響，故
    不一一加予論述，附此敘明。
八、結論：原告之訴為一部有理由，一部無理由，依民事訴訟法
    第436條第2項、第79條、第389條第1項第3款，判決如主文
    。　　
中　　華　　民　　國　　111 　年　　12　　月　　 7　　日
                  臺灣新北地方法院板橋簡易庭
                            法  官  呂安樂
以上為正本係照原本作成。
如不服本判決，應於送達後20日內，向本院提出上訴狀並表明上
訴理由，如於本判決宣示後送達前提起上訴者，應於判決送達後
20日內補提上訴理由書（須附繕本）。
中　　華　　民　　國　　111 　年　　12　　月　　 7　　日
                            書記官  魏賜琪